【裁判字號】    97,易緝,272
【裁判日期】    970704
【裁判案由】    侵占
【裁判全文】
臺灣臺中地方法院刑事判決             97年度易緝字第272號
公  訴  人  臺灣臺中地方法院檢察署檢察官
被      告  乙○○
上列被告因侵占案件，經檢察官提起公訴（95年度偵字第5822號）
，本院合議庭裁定由受命法官獨任進行簡式審判程序，判決如下
：
    主  文
乙○○連續意圖為自己不法之所有，而侵占對於業務上所持有之
物，處有期徒刑陸月，如易科罰金，以銀元參佰元即新臺幣玖佰
元折算壹日。
    犯罪事實及理由
一、本案犯罪事實及證據，除補充被告於本院審理時之自白外，
    其餘均引用檢察官起訴書之記載（如附件）。
二、被告行為後，刑法部分條文業於九十四年二月二日修正公布
    ，並自九十五年七月一日起施行。本次刑法修正之比較新舊
    法，應就罪刑有關之共犯、未遂犯、想像競合犯、牽連犯、
    連續犯、結合犯，以及累犯加重、自首減輕暨其他法定加減
    原因（如身分加減）與加減例等一切情形，本於統一性及整
    體性原則，綜其全部罪刑之結果而為比較，亦有最高法院九
    十五年度第八次刑庭會議決議可資參照，是以：
  (一)刑法第三百三十六條第二項法定刑為罰金刑之部分以及法定
    刑為罰金之提高標準之部分，因九十五年六月十四日增訂公
    布自同年七月一日起施行之刑法施行法第一條之一規定，中
    華民國九十四年一月七日刑法修正施行後，刑法分則編所定
    罰金之貨幣單位為新臺幣；而九十四年一月七日刑法修正時
    ，刑法分則編未修正之條文定有罰金者，自九十四年一月七
    日刑法修正施行後，就其所定數額提高為三十倍。立法理由
    謂：因應刑法增修條文施行後，刑法第三十三條第五款規定
    ，罰金貨幣單位已改為新臺幣，是以同法各罪所定罰金貨幣
    單位，自應配合上開規定修正；且因不再適用現行法規所定
    貨幣單位折算新臺幣條例，為使罰金數額趨於一致，避免衍
    生新舊法比較適用問題，以緩和實務適用法律之衝擊，於不
    變動罰金數額之前提下，而為制定。可見刑法施行法第一條
    之一，係為取代罰金罰鍰提高標準條例第一條及現行法規所
    定貨幣單位折算新臺幣條例第二條而制定，而本次刑法修正
    時，刑法第三百三十六條第二項未修正，依上開規定，就罰
    金刑部分之貨幣單位改為新臺幣，並就其所定罰金數額提高
    為三十倍，惟實際上其構成要件及法定刑並未變更，自無新
    舊法比較適用問題，應逕行適用刑法施行法第一條之一，爰
    不贅予比較，附此敘明（最高法院九十六年度台上字第五
    四三八號、第五三三一號、第四一八五號判決要旨供參）。
  (二)被告行為後新法業已刪除連續犯之規定，此刪除雖非犯罪構
    成要件之變更，但顯已影響行為人刑罰之法律效果，自屬法
    律有變更，依新法第二條第一項規定，比較新、舊法結果，
    仍應適用較有利於被告之行為時法律即舊法論以連續犯（最
    高法院九十五年第八次刑事庭會議決議參照）。
    綜合上述各條文修正前、後之比較，揆諸前揭最高法院決議
    及修正後刑法第二條第一項規定之「從舊從輕」原則，被告
    自應適用其行為時之法律，即修正前刑法之相關規定及修正
    刪除前罰金罰鍰提高標準條例第二條規定，予以論處。
三、核被告所為，係犯刑法第三百三十六條第二項之業務侵占罪
    。被告多次侵占犯行，係時間緊接，所犯罪名相同，顯係基
    於概括之犯意為之，為連續犯，爰依修正前刑法第五十六條
    之規定以一罪論，然以其侵占款項非多，情節非重，時間甚
    短，爰不予加重其刑。爰審酌被告擔任職務未思正途，竟侵
    占因業務持有款項，其行非是，然犯罪期間甚短、手段尚屬
    平和，金額非鉅，被告復能坦承犯行，犯後態度良好，惟未
    能與被害人和解賠償損失等一切情狀，量處如主文所示之刑
    ，並諭知易科罰金之折算標準。又被告行為後，刑法第四十
    一條第一項前段亦有修正，被告行為時，依修正前刑法第四
    十一條第一項前段、罰金罰鍰提高標準條例第二條（現已刪
    除）之規定，有期徒刑、拘役易科罰金之折算標準，原以銀
    元一百元、二百元、三百元折算一日，經折算為新臺幣後，
    應以新臺幣三百元、六百元、九百元折算一日，而刑法第四
    十一條第一項前段修正後，則規定為以新臺幣一千元、二千
    元或三千元折算一日，此因屬科刑規範事項之變更，其折算
    標準為裁判時所應諭知，自有就新舊法規定比較之必要，經
    比較新舊法結果，以被告行為時關於易科罰金之規定，較有
    利於被告，則應依刑法第二條第一項前段之規定，依修正前
    刑法第四十一條第一項前段、修正前罰金罰鍰提高標準條例
    第二條之規定，定其折算標準。（按定易科罰金之折算標準
    ，係屬科刑規範事項，非屬最高法院九十五年五月二十三日
    九十五年第八次刑庭會議決議第一、（四）則所定，比較新
    舊法應就罪刑有關之共犯、未遂犯、想像競合犯、牽連犯、
    連續犯、結合犯，以及累犯加重、自首減輕暨其他法定加減
    原因（如身分加減）與加減例等一切情形，綜其全部罪刑之
    結果而為比較之情形，其既非屬法律適用之情形，即無與之
    綜合比較之適用，附此敘明）。
四、按中華民國九十六年罪犯減刑條例第五條規定：「本條例施
    行前，經通緝而未於中華民國九十六年十二月三十一日以前
    自動歸案接受偵查、審判或執行者，不得依本條例減刑。」
    。基此，本件被告上開犯罪時間，雖於九十六年四月二十四
    日以前，合於該條例第二條第一項規定之基準日之前，但其
    於該條例於九十六年七月十六日施行前即經本院於九十五年
    八月十一日發布通緝，迄至九十七年六月十一日始為警緝獲
    到案，並非自動歸案接受審判，有本院通緝書、臺中市警察
    局第一分局通緝案件移送書在卷可考，是依首揭規定，不得
    依該條例減刑，附此敘明。
據上論斷，應依刑事訴訟法第二百七十三條之一第一項、第二百
九十九條第一項前段，刑法第二條第一項前段、修正前刑法第五
十六條、刑法第三百三十六條第二項、修正前第四十一條第一項
前段，刑法施行法第一條之一，修正前罰金罰鍰提高標準條例第
二條，判決如主文。
本案經檢察官甲○○到庭執行職務。
中    華    民    國    97    年    7     月    4     日
                  刑事第十四庭  法  官  陳  葳
上正本證明與原本無異。
如不服本判決，應於收受送達後10日內向本院提出上訴書狀（應
敘述具體理由並附繕本）。
上訴書狀如未敘述理由，應於上訴期間屆滿後20日內補提理由書
於本院。
                                書記官  張雅如
中    華    民    國    97    年    7     月    4     日
附錄法條：
刑法第三百三十六條第二項：
對於業務上所持有之物，犯前條第一項之罪者，處六月以上五年
以下有期徒刑，得併科三千元以下罰金。


司法院資訊處製作；財團法人民間司法改革基金會備份。
